【裁判字號】    90,易,750
【裁判日期】    900514
【裁判案由】    誣告
【裁判全文】
臺灣臺中地方法院刑事判決                            九十年度易字第七五號
    公  訴  人  台灣台中地方法院檢察署檢察官
    被      告  甲○○
    選任辯護人  方鴻枝
右列被告因誣告案件，經檢察官提起公訴（九十年度偵字第九三九號），本院判決如
左：
    主      文
甲○○無罪。
    理      由
一、公訴意旨略以：被告甲○○明知伊向伊父親即案外人王春永借用之發票人復旦美
    術印製廠股份有限公司、付款人富邦銀行台中分行、面額新台幣（下同）三萬五
    千元、發票日民國（下同）八十七年十二月二十六日、票據號碼ＢＧ00000
    00號、帳號0000000號之支票乙紙（下稱系爭支票）。業於八十七年十
    一月間某日，因向案外人乙○○購買鑽戒乙只，而交付予之收執，以為付款之用
    。竟向其父王春永佯稱遺失，且填載遺失票據申報書後交由王春永簽名，被告並
    於八十七年十二月十六日，以遺失為由銀行辦理掛失止付，未指定犯人，而向台
    中縣警察機關誣告系爭支票遺失，報請該管司法警察機關，協助偵查侵占遺失物
    罪嫌。嗣於同年十二月二十八日，有受讓系爭支票之蘇秀雲（註：乙○○之前妻
    ），向台北國際商業銀行西門分行提示付款遭退票，始為票據交換所發現，報警
    查獲，始知上情。因認被告涉有刑法第一百七十一條第一項之誣告罪嫌云云。
二、按犯罪事實應依證據認定之，無證據不得推定其犯罪事實，刑事訴訟法第一百五
    十四條定有明文。而認定不利於被告之事實須依積極證據，茍積極證據不足為不
    利於被告事實之認定時，即應為有利於被告之認定，更不必有何有利之證據。又
    告訴人之指訴係以使被告受刑事訴追為目的，是其陳述是否與事實相符，仍應調
    查其他證據以資審認（最高法院三十年上字第八一六號、五十二年台上字第一三
    ○○判例要旨參照）。
三、本件公訴人係以訴外人丙○○、乙○○於偵查中之陳述系爭支票係被告向乙○○
    購買鑽石戒指而交付予乙○○為據，而認被告涉有右開犯行。訊據被告甲○○堅
    決否認右揭犯行，辯稱：伊於八十七年十一月二十七日至彰化縣鹿港鎮丙○○之
    住處，欲請丙○○為木工裝潢，回家後發現伊所攜帶之系爭支票不見，伊並無向
    乙○○購買鑽石戒指，並無謊報等語。經查，乙○○於偵查中稱：「是八十七年
    間丙○○帶我（註：指乙○○）及其兒子黃俊浩一起去甲○○家，當時是晚上去
    ，丙○○有向我說甲○○要買珠寶，我有帶去給他（註：指甲○○）看，甲○○
    看了說沒有合適的，他說要訂作一個鑽石戒指四十分的，價錢三萬五千元，他即
    拿系爭支票給我，當時他是已開好從店內拿出來給我，原約定十天要交，但後來
    我去戒治，目前戒指未交給他，我戒治回來未聯絡到他」等語（見台灣台中地方
    法院察署八十九年度他字第三四二○號偵查卷第六頁，即八十九年九月二十五日
    偵查訊問筆錄）。核與其於審理時稱：「系爭支票是甲○○給我的，在發票日前
    一個月（註：即八十七年十一月二十六日左右）拿給我的。在甲○○家，他（註
    ：指甲○○）向我買戒指，戒指是三萬五千元，有講好但是戒指沒有交給他，因
    為我去戒治。當初約訂一、二個月交給他。沒有寫書面契約，那天去他家是下午
    ，我跟另外二個人去，乙個丙○○，乙個是黃俊浩，我去丙○○家才認識甲○○
    ，當天去找甲○○有沒有帶樣品，有帶目錄，買戒指當天甲○○處大概是看一下
    而已，大概是三十到四十分，是白色的鑽石，這段期間，沒有找過甲○○處理戒
  指的事情」等語（見本院九十年五月一日審理筆錄）。互核乙○○就支取得系爭
    支票當日去找被告之時間，先則陳述是晚上，後則稱下午；另對於有無攜帶樣品
    至被告住處乙節，先則稱有，後則稱沒有，僅帶目錄；就何時交付訂作之戒指，
    先則稱十天，後則稱一、二個月，前後矛盾之處甚多。又參諸，乙○○於同上審
    理時稱：「我們（指丙○○、乙○○、甲○○）一起聊天，當天在丙○○家有講
    到要丙○○幫他（甲○○）指裝潢，也有大概講到，他跟我（指乙○○）買戒指
    」等語（見同右審理筆錄）。然其於偵查中則稱：「丙○○有向我說甲○○要買
    珠寶」等語（見同右偵查筆錄）。是既於丙○○住處被告即談及欲向乙○○購買
    戒指乙事，何來再透過丙○○之告知。另衡諸一般常情，鑽石戒指昂貴，是其重
    量、淨度等事項，當係約定清楚，並立有買據。然乙○○竟於偵查中僅稱一個鑽
    石戒指四十分的，後於審理中僅稱大概是三十到四十分。連最基本之重量均無法
    準確陳述，諻論更均無敘及其他有關買賣之事項。綜上乙○○之供述，互核矛盾
    之處甚多，且不符一般經驗法則。是自難乙○○之供述，而證明被告係向乙○○
    購買戒指而交予系爭支票。
四、次查，丙○○於偵查中稱：「八十七年十一月間甲○○在白天有去我（註：指丙○○）家玩，在我家碰到我朋友乙○○，乙○○是做珠寶的，他（指甲○○）向
    乙○○訂珠寶，並叫乙○○過幾天再去他家拿錢，我與我兒子黃俊浩陪乙○○從
    廘港坐計程車到台中林森路找甲○○，他們二人談論珠寶的事，然後甲○○當埸
    拿了一張三萬多元之支票予乙○○」等語（見同右偵查卷第十二項背面，即八十
    九年十月四日偵查訊問筆錄）。是依上開丙○○之供述，被告係於丙○○住處即
    向乙○○訂購珠寶，此與乙○○於上開偵查或審理中之供述，係於甲○○之住處
    甲○○始向伊訂購珠寶乙情不符。另乙○○於審理時亦稱：「我（指乙○○）是
    去丙○○家才認識甲○○。是拿票前二、三個月，在丙○○家認識」（同右審理
    筆錄）。參諸，乙○○於上開審理中稱：「系爭支票是甲○○，在發票日前一個
    月拿給我的」。考諸，系爭支票之發票日係八十七年十二月二十六日，此有系爭
    支票影本乙紙在卷可稽（見台灣台中地方法院檢察署八十八年度他字第五七○號
    偵查卷第四頁）。則依乙○○自陳取得系爭支票之時間應係八十七年十一月二十
    六日左右，而至丙○○之住處才認識被告的時間，依此推估應係八十七年八、九
    月間。然此此前述丙○○之供述，係於八十七年十一月間被告至伊住處，才認識
    乙○○等情，顯然不符。是以既然丙○○與乙○○之陳述有顯然矛盾之處。是丙○○之於偵查中之陳述，亦難以為乙○○取得系爭支票之佐證。況且，乙○○於
    審理中亦稱：「丙○○係經營木工，那天甲○○和丙○○在丙○○家有講到要丙○○幫他裝潢」等語（見同右審理筆錄）。足見被告上開辯稱八十七年十一月二
    十七日係至丙○○之住處，請丙○○裝潢，尚可採信。
五、綜上所述，被告並無公訴人所指有謊報系爭支票遺失之情事，自無公訴人所指之
    犯行。此外，復查無其他積極之證據，而為被告不利之認定。自應為被告無罪之
    判決。
據上論斷，應依刑事訴訟法第三百零一條第一項，判決如主文。
中      華      民      國      九十    年      五      月     十四     日
                                            臺灣台中地方法院刑事第三庭
                                                法  官  陳 添  喜
右正本證明與原本無異。
如不服本判決，應於送達後十日內向本院提出上訴狀（須附繕本），上訴於台灣高等
法院台中分院。
                                           書記官
中       華      民     國     九十    年      五       月    十四      日


司法院資訊處製作；財團法人民間司法改革基金會備份。
